【裁判字號】    92,易,385
【裁判日期】    920909
【裁判案由】    恐嚇取財等
【裁判全文】
臺灣新竹地方法院刑事判決                          九十二年度易字第三八五號
    公  訴  人  臺灣新竹地方法院檢察署檢察官
    被      告  戊○○
                丙○○
右列被告等因恐嚇取財等案件，經檢察官提起公訴（九十一年度偵字第三七七九號、
第三八九九號），本院判決如左：
    主  文
戊○○連續幫助意圖為自己不法之所有，以恐嚇使人將本人之物交付，處有期徒刑伍
月，如易科罰金，以參佰元折算壹日。扣案之ＭＯＴＯＲＯＬＡ行動電話壹支、ＮＯ
ＫＩＡ行動電話壹支、郵局存摺參本、木質印章捌枚、借用銀行切結書壹拾參張及國
民身分證影本柒拾張，均沒收之。又共同意圖為自己不法之所有，以不正方法由自動
付款設備取得他人之物，處有期徒刑月，如易科罰金，以佰元折算壹日。應執行
有期徒刑陸月，如易科罰金，以參佰元折算壹日。扣案之ＭＯＴＯＲＯＬＡ行動電話
壹支、ＮＯＫＩＡ行動電話壹支、郵局存摺本、木質印章捌枚、借用銀行切結書壹
拾張及國民身分證影本柒拾張，均沒收之。
丙○○連續幫助意圖為自己不法之所有，以恐嚇使人將本人之物交付，處有期徒刑肆
月，如易科罰金，以參佰元折算壹日。扣案之ＭＯＴＯＲＯＬＡ行動電話壹支、ＮＯ
ＫＩＡ行動電話壹支、郵局存摺參本、木質印章捌枚、借用銀行切結書壹拾參張及國
民身分證影本柒拾張，均沒收之。又共同意圖為自己不法之所有，以不正方法由自動
付款設備取得他人之物，處有期徒刑月，如易科罰金，以佰元折算壹日。應執行
有期徒刑伍月，如易科罰金，以佰元折算壹日。扣案之ＭＯＴＯＲＯＬＡ行動電話
壹支、ＮＯＫＩＡ行動電話壹支、郵局存摺本、木質印章捌枚、借用銀行切結書壹
拾參張及國民身分證影本柒拾張，均沒收之。
    事  實
一、戊○○與丙○○於民國九十一年三月間，因需款孔急，見甲○○（通緝中，待到
    案後另行審結）於聯合報所刊登「收購門號、存摺買賣、0000000000
    」廣告，經以電話聯絡後，得知可藉出借自己名義之金融機構帳戶及行動電話門
    號得款花用後，且明知將帳戶及門號提供不相識之人，可能幫助犯罪集團掩飾或
    隱匿重大犯罪所得財物，竟仍不違本意，基於幫助恐嚇取財之概括犯意，由甲○○先以新臺幣（下同）三千元之代價，使戊○○交出自身所有之新竹市竹北郵局
    ，帳號０１８６０８─１之存摺、提款卡及印章後，再以如附表所示之代價，誘
    使戊○○及丙○○分於附表所示之時間，至附表所示之金融機構及電話公司，申
    辦個人帳戶及行動電話後，予以收受該金融機構帳戶之存摺、印章、提款卡及行
    動電話門號。旋甲○○將戊○○及丙○○如附表所示之帳戶存摺及行動電話門號
    等物交由不詳犯罪集團後，該犯罪集團人員即基於恐嚇取財之犯意，先於九十一
    年五月六日及九十一年五月十九日，在桃園縣龜山鄉○○村○○路與文明一路口
    及桃園市○○路與慈華街口，竊取黃碧端及己○○所有之車號Ｖ二─五八七八號
    及Ｖ三─六００六號自小客車後，再向車主恐嚇取財，使車主付款贖車。俟於九
    十一年五月八日及九十一年五月二十日，黃碧端及己○○分別依犯罪集團成員指
    示，各匯入四萬元、三萬元至戊○○所有之第一商業銀行新竹分行，帳號000
    0000000─８號帳戶內，再由集團人員領走款項，以此方式幫助該犯罪集
    團隱匿恐嚇取財之犯罪所得。嗣於九十一年七月二日，經新竹市警察局以本院核
    發之搜索票至甲○○位於新竹縣湖口鄉○○○街五九號之住處搜索後，經扣得Ｍ
    ＯＴＯＲＯＬＡ行動電話一支（門號：0000000000）、ＮＯＫＩＡ行
    動電話一支（門號：0000000000）、郵局存摺三本、木質印章八枚、
    借用銀行切結書十三張及國民身分證影本七十張後，始循線查獲。
二、於九十一年五月七日，甲○○駕駛ＮＺ─一一六八號自小客車，搭載一名姓名、
    年籍不詳之成年男子、戊○○及丙○○，前往新竹市○○路一○九號聯邦商業銀
    行新竹分行處，先由丙○○承前幫助恐嚇取財之概括犯意，持其身分證及印章至
    聯邦銀行開立帳號為000000000000號之帳戶後，再由甲○○交付乙○○所失竊之台灣銀行金融卡（係乙○○於九十一年五月六日下午二時許，在新
    竹縣竹北市縣○○街東元醫院提款機處遭竊）予戊○○及丙○○。戊○○及丙○○因缺錢花用，遂與甲○○共同基於意圖為自己不法所有之犯意聯絡，在同日下
    午一時十七分四十九秒至一時二十分五十六秒時間內，先由戊○○先後持乙○○
    所失竊之金融卡，以其所知悉之密碼輸入自動提款機，接續四次在提款機內以轉
    帳至丙○○所新開立之上開帳戶方式，提領乙○○所有之存款三十八萬八千元（
    各領得十萬元、十萬元、十萬元及八萬八千元，均各扣除跨行轉帳手續費十八元
    ），再由戊○○及丙○○持前開丙○○所開立之聯邦銀行之存摺及印章，至該銀
    行內領得現金三十八萬八千元後，連同乙○○之台灣銀行金融卡、聯邦銀行之存
    摺、印章、金融卡一併交付甲○○。嗣於九十一年六月二十七日，經警調閱提款
    機監視錄影帶予以比對，始循線查獲。
三、案經新竹市警察局移送及新竹市警察局第二分局報告台灣新竹地方法院檢察署檢
    察官偵查起訴。
    理  由
一、訊據被告戊○○及丙○○對於渠等於九十一年三月間，明知將帳戶及門號提供不
    相識之人，可能幫助犯罪集團掩飾或隱匿重大犯罪所得財物，竟仍不違本意，因
    需錢孔急，故見甲○○所刊登之收購帳戶及門號廣告後，陸續以一千元至三千元
    之代價，交出戊○○所有之新竹市竹北郵局，帳號０１８６０８─１之存摺、提
    款卡及印章，再分於附表所示之時間，至附表所示之金融機構及電話公司，申辦
    個人帳戶及行動電話後，將該金融機構帳戶之存摺、印章、提款卡及行動電話門
  號交予甲○○使用；且於九十一年五月七日，復持甲○○所交付原屬乙○○所有
    之金融卡前往新竹市○○路一○九號聯邦商業銀行新竹分行所設自動提款機前，
    以轉帳至丙○○帳戶之方式，提領乙○○所有之存款三十八萬八千元後，再提領
    現金三十八萬八千元交予甲○○等犯罪事實坦承不諱（參本院九十二年八月十四
    日之審理筆錄）。且被告等將如附表所示之帳戶、存摺及行動電話門號等物交由
    不詳犯罪集團後，該犯罪集團人員即基於恐嚇取財之犯意，先於九十一年五月六
    日及九十一年五月十九日，在桃園縣龜山鄉○○村○○路與文明一路口及桃園市
    ○○路與慈華街口，竊取黃碧端及己○○所有之車號Ｖ二─五八七八號及Ｖ三─
    六００六號自小客車後，再向車主恐嚇取財，使車主付款贖車。嗣於九十一年五
    月八日及九十一年五月二十日，黃碧端及己○○分別依犯罪集團成員指示，各匯
    入四萬元、三萬元至戊○○所有之第一商業銀行新竹分行，帳號0000000
    000─８號帳戶內之事實，已據被害人黃碧端及己○○分於警詢時指訴明白（
    參九十一年度偵字第三七七九號偵查卷第二一頁、第二四頁），復有聯合報廣告
    一紙、第一商業銀行新竹分行帳號00000000000號（戶名：戊○○）
    之明細表、聯邦銀行新竹分行帳號000000000000６號（戶名：丙○○）之明細表、桃園縣桃園市農會匯款回條、中華電信股份有限公司台灣北區電
    信分公司新竹營運處於九十二年三月十四日之新服字第九二Ｃ０六０００三四號
    函附之丙○○所申辦行動電號門號申請表、台灣大哥大股份有限公司於九十二年
    三月十九日之法警０九二一一二九七號函附之戊○○及丙○○申辦行動電話門號
    申請表、泛亞電信股份有限公司於九十二年四月九日之（九二）泛亞Ｅ字第０三
    六九號函附之戊○○及丙○○申辦行動電話門號申請表、聯邦商業銀行新竹分行
    於九十二年四月三日之聯邦新竹字第四二號函、中華郵政股份有限公司新竹郵局
    於九十二年四月三日之竹營字第０九二０一００二五六號函、車輛竊盜、車牌失
    竊資料個別查詢報表、銀行提款機監視錄影帶（參九十一年度偵字第三八九九號
    偵查卷第十九頁、第二十頁第二二頁及上開偵查卷第三七頁、第三八頁、第三九
    頁、第一二四頁、第一三０頁、第一八三頁、第二一六頁、第二一八頁）在卷為
    憑。按金融帳戶及行動電話門號為個人理財及供日常聯絡之工具，申請開設金融
    帳戶及行動電話門號並無任何特殊之限制，一般民眾皆能自由申請，並得同時在
    不同金融機構及電話公司申請多數存款帳戶、通信門號使用，乃眾所週知之事實
    。依一般人之社會生活經驗，倘係合法收入及供正當使用，本可自行向金融行庫
    及電話公司申請，而無向他人購買帳戶及行動電話門號之必要。苟見陌生人不以
    自己名義申請開戶、門號，反以刊登廣告方式向不特定人蒐集收購他人之金融機
    構帳戶及行動電話門號使用，衡情應能懷疑收購之人目的在於掩飾或隱匿犯罪所
    得之錢財。被告等因見報紙刊登「收購門號、存摺買賣、0000000000
    」之廣告，即與素不相識之甲○○聯絡後，以一千元至三千元之代價，將上開帳
    戶存摺及行動電話門號等物交付甲○○，依卷內事證，雖無證據證明被告等知悉
    該犯罪集團如何犯罪（按有可能係供詐欺、或擄車勒索之用），但就該犯罪集團
    將被告出借之帳戶供財產犯罪所得之用，顯不違反被告等本意，被告等自有幫助
    犯罪集團隱匿重大犯罪所得之不確定故意。故本案事證明確，被告等犯行均堪以
    認定，自均應法論科。
二、核被告戊○○及丙○○所為，均係犯刑法第三十條第一項、第三百四十六條第一
    項之幫助恐嚇取財罪及同法第三百三十九條之二第一項之以不正方法由自動付款
    設備取得他人之物罪。被告戊○○多次盜領被害人存款之行為，均係以接續之意
    思，於密接之時間、地點，以類似方法分別犯同一之罪，為接續犯，係屬實質上
    一罪。又按共同實施犯罪行為之人在合同意思範圍以內，各自分擔犯罪行為之一
    部，相互利用他人之行為，以達其犯罪之目的者，即應對於全部所發生之結果，
    共同負責。被告戊○○、丙○○與甲○○及另一不詳姓名年籍之成年男子就上開
    以不正方法由自動付款設備取得他人之物犯行間，彼此有犯意聯絡及行為分擔，
    均應論以共同正犯，並對該全部犯行負刑責。而被告等先後多次幫助恐嚇取財之
    犯行，時間緊接，觸犯構成要件相同之罪名，顯係基於概括之犯意反覆為之，為
    連續犯，均依刑法第五十六條規定，論以一罪，並加重其刑。被告二人就上開恐
    嚇取財犯行，均係幫助犯，為從犯，均依正犯之刑減輕之。被告等就前開刑度有
    刑之加減者，依法遞加再減之。又被告等所犯上開幫助恐嚇取財罪與以不正方法
    由自動付款設備取得他人之物罪二罪間，犯意各別，行為不同，應分論併罰。爰
    審酌被告等因缺錢花用，不思以正當方法賺取財物，竟一時興起貪念而犯本案，
    惟渠等犯罪後已知悔悟，態度良好，衡諸被害人因此所受之損失等一切情狀，各
    量處如主文所示之刑，並定應執行之刑，且均諭知易科罰金之折算標準，以資警
    惕。末扣案之ＭＯＴＯＲＯＬＡ行動電話一支、ＮＯＫＩＡ行動電話一支、郵局
    存摺三本、木質印章八枚、借用銀行切結書十三張及國民身分證影本七十張，均
    為共同正犯甲○○所有，係其刊登分類廣告，所收購欲轉賣予犯罪集團供財產犯
    罪所用之物，業經其自承在卷（參九十一年度偵字第三七七九號偵查卷第七頁）
    ，基於共犯各負全部責任理論，爰依刑法第三十八條第一項第二款宣告沒收。
三、公訴意旨另以：於九十一年五月七日下午一時十七分許，被告甲○○駕駛車號Ｎ
    Ｚ─一一六八號自小客車，搭載被告戊○○及丙○○，前往新竹市○○路一０九
    號聯邦商業銀行前，並將乙○○所失竊之台灣銀行金融卡交予被告戊○○，由被
    告戊○○持之進入銀行提款機操作，以先轉帳至被告丙○○位在聯邦商業銀行帳
    戶，復持丙○○金融卡提領之方式，領得三十八萬八千元現金後，再將該金融卡
    、丙○○所有之聯邦銀行之存摺、印章及金融卡一併交予被告甲○○，因認被告
    戊○○及丙○○尚有刑法第三百四十九條第一項之收受贓務罪云云。惟查：被告
    甲○○於九十一年五月七日下午一時十七分許，將被告戊○○及丙○○載至新竹
    市○○路一０九號聯邦銀行新竹分行後，係由被告丙○○先持其身分證及印章至
    聯邦銀行開立帳號為000000000000號之帳戶，再由甲○○交付乙○○所失竊之台灣銀行金融卡予戊○○及丙○○，由被告戊○○持上開金融卡，以
    轉帳至丙○○所新開立之上開帳戶方式，提領乙○○所有之存款三十八萬八千元
    ，再由戊○○及丙○○持前開丙○○所開立之聯邦銀行之存摺及印章，至該銀行
    內領得現金三十八萬八千元後，連同乙○○之台灣銀行金融卡、聯邦銀行之存摺
    、印章、金融卡一併交付被告甲○○之事實，已如前述。是被告戊○○及丙○○
    既係提領當天始持有該金融卡，且於提領現金後，連同金融卡一併交還予被告甲○○，主觀上已難認有何收受贓物之認識，況客觀上亦無所有權移轉之實。再觀
    諸卷內事證，亦無證據證明被告甲○○確有移轉該金融卡予被告戊○○及丙○○
    之行為，自不能論以收受贓物罪。此外，復查無其他證據足認被告等確有上開罪
    行。惟公訴人認此部分與被告二人前開論罪部分，有牽連犯裁判上一罪關係，故
    不另為無罪之諭知。
四、被告甲○○及丁○○部分，俟到案後另行審結。
據上論斷，應依刑事訴訟法第二百九十九條第一項前段、刑法第五十六條、第二十八
條、第三十條第一項、第三百三十九條之二第一項、第三百四十六條第一項、第四十
一條第一項、第五十一條第五款、第三十八條第一項第二款，罰金罰鍰提高標準條例
第一條第一項前段、第二條。
本案經檢察官許麗美到庭執行職務。
中      華      民      國        九十二    年    九    月        九    日
                                          台灣新竹地方法院刑事第一庭
                                              法  官    彭  淑  苑
右正本證明與原本無異。
如不服本判決，應於判決送達後十日內向本院提出上訴狀( 應附繕本 )，上訴於
臺灣高等法院。
                                              書記官    饒  興  蘭
中      華      民      國        九十二    年    九    月        九    日
附表：
一、戊○○帳戶
  ┌──┬─────┬─────────┬─────────┐
  │編號│辦理及出售│金融機構名稱(銀行 │帳號              │
│    │時間      │帳戶一千元)       │                  │
  ├──┼─────┼─────────┼─────────┤
  │１  │九十一年四│第一商業銀行新竹分│0000000000-0      │
  │    │月二十九日│行                │                  │
  ├──┼─────┼─────────┼─────────┤
  │２  │同右      │聯邦商業銀行新竹分│00000000000-0     │
  │    │          │行                │                  │
  └──┴─────┴─────────┴─────────┘
二、戊○○門號
  ┌──┬─────┬──────────┬────────────┐
  │編號│辦理或租用│電話公司名稱        │門號                    │
  │    │日期      │                    │                        │
  ├──┼─────┼──────────┼────────────┤
  │１  │九十一年三│台灣大哥大股份有限公│0000000000、0000000000  │
  │    │月十六日  │司                  │                        │
  │    ├─────┤                    ├────────────┤
  │    │九十一年五│                    │0000000000、0000000000、│
  │    │月四日    │                    │000000000               │
  │    ├─────┤                    ├────────────┤
  │    │九十一年五│                    │0000000000              │
  │    │月十七日  │                    │                        │
  │    ├─────┤                    ├────────────┤
  │    │九十一年八│                    │0000000000、0000000000、│
  │    │月二十三日│                    │、0000000000、000000000 │
  │    ├─────┤                    ├────────────┤
  │    │九十一年九│                    │0000000000、0000000000  │
  │    │月二日    │                    │                        │
  │    ├─────┤                    ├────────────┤
  │    │九十一年九│                    │0000000000              │
  │    │月十四日  │                    │                        │
  │    ├─────┤                    ├────────────┤
  │    │九十一年十│                    │0000000000              │
  │    │月十三日  │                    │                        │
  │    ├─────┤                    ├────────────┤
  │    │九十一年十│                    │0000000000              │
  │    │月二十五日│                    │                        │
  │    ├─────┤                    ├────────────┤
  │    │九十一年十│                    │0000000000              │
  │    │一月四日  │                    │                        │
  ├──┼─────┼──────────┼────────────┤
  │２  │九十一年五│泛亞電信股份有限公司│0000000000、0000000000、│
  │    │月四日    │                    │000000000               │
  └──┴─────┴──────────┴────────────┘
三、丙○○帳戶
  ┌──┬─────┬─────────┬────────────┐
  │編號│辦理及出售│金融機構名稱      │帳號                    │
  │    │時間      │                  │                        │
  ├──┼─────┼─────────┼────────────┤
  │１  │九十一年四│新竹市○○街郵局  │000000-0                │
  │    │月二十三日│(郵局帳戶轉售三千元）                       │
  ├──┼─────┼─────────┼────────────┤
  │２  │九十一年五│聯邦商業銀行新竹分│00000000000-0 （活期儲│
  │    │月七日    │行                │  蓄存款）              │
  │    │          │                  │00000000000-0（定期存 │
  │    │          │                  │  款）                  │
  └──┴─────┴─────────┴────────────┘
四、丙○○門號
  ┌──┬─────┬──────────┬────────────┐
  │編號│辦理或租用│電話公司名稱        │                        │
  │    │日期      │                    │                        │
  ├──┼─────┼──────────┼────────────┤
  │１  │九十一年四│中華電信股份有限公司│0000000000、0000000000、│
  │    │月十九日  │新竹營運處          │000000000               │
  ├──┼─────┼──────────┼────────────┤
  │２  │九十一年四│台灣大哥大股份有限公│0000000000、0000000000  │
  │    │月二十三日│司                  │                        │
  │    ├─────┤                    ├────────────┤
  │    │九十一年五│                    │0000000000、0000000000、│
  │    │月四日    │                    │000000000               │
  ├──┼─────┼──────────┼────────────┤
  │３  │九十一年四│泛亞電信股份有限公司│0000000000、0000000000、│
  │    │月二十二日│                    │000000000               │
  └──┴─────┴──────────┴────────────┘
附錄：本案論罪科刑法條全文
中華民國刑法第三百四十六條第一項(單純恐嚇罪)
意圖為自己或第三人不法之所有，以恐嚇使人將本人或第三人之物交付者，處六月以
上五年以下有期徒刑，得併科一千元以下罰金。
中華民國刑法第三百三十九條(普通詐欺罪)
意圖為自己或第三人不法之所有，以詐術使人將本人或第三人之物交付者，處五年以
下有期徒刑、拘役或科或併科一千元以下罰金。
以前項方法得財產上不法之利益或使第三人得之者，亦同。
前二項之未遂犯罰之。


司法院資訊處製作；財團法人民間司法改革基金會備份。
